【裁判字號】    92,上訴,269
【裁判日期】    920506
【裁判案由】    違反毒品危害防制條例
【裁判全文】
臺灣高等法院高雄分院刑事判決          九十二年度上訴字第二六九號
    上  訴  人
    即  被  告  甲○○
    指定辯護人 本院公設辯護人
右上訴人因違反毒品危害防制條例案件，不服臺灣屏東地方法院九十一年度訴字第九
八號，中華民國九十一年十二月十七日第一審判決（起訴案號：臺灣屏東地方法院檢
察署九十年度偵字第四八五四號）提起上訴，本院判決如左：
    主  文
原判決撤銷。
甲○○連續販賣第一級毒品，處有期徒刑拾年，褫奪公權伍年，販毒所得新台幣伍萬
零伍佰元沒收，如全部或一部不能沒收時，以其財產抵償之。
扣案海洛因伍小包（合計淨重陸點玖肆公克，包裝重壹點參柒公克）沒收銷燬之，電
子磅秤壹台、空夾鍊袋參包、吸管參支、0000000000號及0000000
000號行動電話（含晶片）貳支、車號Ｄ六三九０一號自小客車壹輛，均沒收。
    事  實
一、甲○○意圖牟利，基於販賣第一級毒品海洛因之概括犯意，自民國九十年四月中
    某日起至同年七月二十四日止，在屏東縣市等處，以其所有000000000
    0號行動電話接聽、0000000000號行動電話撥出之方式，聯絡販賣海
    洛因事宜，並以每小包新台幣（下同）一千元至六千元不等之價格，先後販賣海
    洛因予周浩然七次（附表一）、鄔輝中（已死亡）七次（附表二）、張政達七次
    （附表三），最後一次於九十年七月二十八日下午，與在屏東市一品旅社內之周
    浩然以上述電話聯繫，約定以每包（半錢、約一‧八公克）六千元之價格，出售
    海洛因予周浩然，然因周浩然於同日下午三時三十分許，在一品旅社內，已先為
    警查獲其施用第一級毒品海洛因，並經由周浩然之供述，得知甲○○當時乙駕駛
    其所有車號Ｄ六三九０一號白色馬自達牌自小客車攜帶毒品海洛因前來交易，警
    方因而於同日四時三十分許，在該旅社前，查獲並扣得甲○○所駕駛車號Ｄ六三
    九○一號自小客車及扣得其所有海洛因五小包（淨重六‧九四公克、包裝重一‧
    三七公克）、供販毒所用之電子磅砰一台、挑海洛因粉末吸管三支、上述二門號
    之行動電話二支，及預備包裝供販毒所用之空夾鍊袋三包，甲○○因埋伏警員之
    查獲，致使該次販賣毒品行為未能得逞。警方將甲○○帶回警局途中，甲○○所
    有0000000000號行動電話響起，警員張增賢代甲○○接聽，得知鄔輝
    中、張政達二人，以張政達所有0000000000號行動電話撥入表示購買
    海洛因，警方乃偽裝成甲○○，與鄔輝中、張政達約定於同日下午五時三十分許
    ，在屏東市○○路黃金海岸ＫＴＶ停車場進行交易，並駕駛甲○○上述車輛前往
    ，張政達、鄔輝中見甲○○車輛抵達，即騎機車靠近駕駛座，而為警查獲其等上
    述行動電話內存有甲○○上述行動電話號碼，進而發覺甲○○販賣海洛因情事。
二、案經屏東縣警察局報請台灣屏東地方法院檢察署檢察官偵查起訴。
    理  由
一、被告甲○○矢口否認有販賣海洛因之犯行，辯稱：「我沒有賣毒品給周浩然、鄔
    輝中、張政達，我那天去一品旅行社是要找周浩然排解糾紛，並不是要販毒，我
    不認識鄔輝中、張政達，他們是受到警方刑求逼供才說向我買的，其實我根本沒
    有販毒」等語，經查：
（一）被告於上述時地多次販賣海洛因予周浩然、鄔輝中、張政達三人之事實，已據
      證人周浩然於警訊時證稱：「我向被告買毒品都打0000000000這支
      ，被告和我聯絡都用0000000000這支，他都用香菸盒藏海洛因在不
      特定地點給我，都是駕駛一部白色馬自達的車，他總共賣我七次，半錢約六千
      元，不到半錢就三千元」等語（見警卷第十六、十七頁）；鄔輝中於警訊時證
      稱：「我到黃金海岸ＫＴＶ準備要跟被告買毒品，是我打電話給他約地點的，
      他都駕駛白色馬自達前來，從九十年六月十日到七月二十四日共買七次，價錢
      一千元至二千元不等」等語（見警卷第二十、二一頁）；另張政達於警訊證述
      ：「是鄔輝中跟我說被告有在賣毒品，所以我就向他買，已買了七次，今天要
      買就被警方查獲，被告都是開一部白色的車前來」等語，於偵查中更稱：「查
      獲當天我有接聽0000000000號我名下的行動電話，我知道要去買毒
      品」等語（見偵卷第五四頁）。證人周浩然在一品旅社為警查獲後即指稱已經
      向被告訂購毒品，被告即將駕駛白色馬自達小客車前來交易，警方因而在旅社
      門外埋伏，並逮捕被告，而且取出分裝之毒品、工具等物，押解返回警局途中
      ，被告行動電話又響起，鄔輝中、張政達二人打電話向被告購買毒品，警員張
      增賢喬裝被告與之交易，並約在黃金海岸ＫＴＶ停車場見面，鄔輝中、張政達
      騎機車靠在被告汽車駕駛座，為警上前盤查，並自其二人手機內查到被告上述
      行動電話號碼，其二人亦供稱要向被告購買毒品等情，已據證人即查獲警員張
      增賢、簡信良、洪崇文證述明確。參以被告已於警訊中供稱：「因為有人向我
      要毒品，所以我就送毒品到一品旅社，是周浩然要的，他用00000000
      00號聯絡我，我用0000000000號回電，我沒有向周浩然收取代價
      ，因為還沒有交易就被查獲」及「警方查獲後，又有綽號喇叭、烏龜（即鄔輝
      中、張政達）打電話向我要毒品，警方除帶回喇叭者外，又帶回烏龜之男子」
      等詞，足見證人周浩然、鄔輝中、張政達並非無端憑空指證，其於警訊中之指
      證，應屬事實，則被告辯稱當是是要排解糾紛，並未販賣毒品予周浩然、鄔輝
      中、張政達一節，即無可採。
（二）被告雖於偵訊、原審及本院審理中否認認識證人「鄔輝中」、「張政達」，然
      其於警訊及偵查初訊時已坦承認識該二人，並指出證人張政達、鄔輝中二人之
      綽號（見偵卷第六頁），且原審經比對上述被告二支行動電話之通聯記錄，於
      七月二十八日均有與證人張政達所有之0000000000號行動電話通話
    之記錄，此有通聯記錄二份、和信電訊股份有限公司用戶年籍資料一份在卷可
      證，被告如非早已認識張政達、鄔輝中二人，其二人豈可能知悉被告之行動電
      話？又何能於警方抵達黃金海岸ＫＴＶ停車場時，立刻認出被告車輛而將機車
      停靠在該車駕駛座旁？足見被告與鄔輝中、張政達早已熟識，其辯稱不認識其
      二人，應非實在。
（三）被告又以證人周浩然、鄔輝中、張政達均於原審受到警方之刑求逼供始為不利
      陳述，惟查獲偵訊之警員張增賢、簡信良、洪崇文均於原審證稱並未有對周浩
      然、鄔輝中、張政達為刑求逼供之行為，且警方當時已逮捕周浩然，周浩然並
      供出被告要來交易毒品，因而查獲被告，並扣有海洛因、電子磅秤、削尖吸管
      、空夾鍊袋、行動電話等物，再依行動電話查獲鄔輝中、張政達二人，以警方
      立場來說，其證據顯已足夠，根本不必刑求脅迫取供，況證人張政達於偵查中
      亦自承明知要去向被告買毒品等語（見偵卷第五四頁），已如前述，可見證人
      等均出於內心之自由意識而為供述，被告所辯尚難採信。又被告另辯稱偵查初
      訊時毒癮發作胡言亂語所述不實一節，經原審訊之證人張增賢，據其證稱：「
      被告剛查獲時精神不錯，到晚上才比較不好，後來毒癮發作，我們有送到屏安
      醫院解癮」等語，並有附於警卷之屏東縣警察局被留置人提訊報告單一紙，記
      載被告於七月二十九日五時十分出所就醫，同日八時三十分返所一節可參，而
      偵查初訊時間為同日下午四時三十分，被告此時已自醫院解癮回所，其所稱毒
      癮發作等語，即非真實。至證人周浩然於偵訊中及本院調查時改稱：「毒品向
      阿良拿的」「查獲當天，不是要向被告買毒品」等語，及證人張政達於偵訊及
      原審審理改稱：「不認識被告，不知道當天是去買毒品」等語，均與前述警訊
      供述不符，應係迴護被告之詞，無可採信。
（四）電子磅砰為販賣毒品者作為精密計量分裝毒品海洛因之用，一般單純施用毒品
      者少有該等物品。被告所持有之粉末經送鑑定，確為第一級毒品海洛因無誤，
      此有法務部調查局鑑定通知書一紙在卷可憑。又一錢為三點七五公克，本件查
      扣之海洛因五小包分別為○點四公克、○點九公克、一點八公克、一點八公克
      、三點四公克，與證人周浩然於警訊中證稱其以六千元之價格可向被告購買海
      洛因半錢（約一點八五公克）之交易情節大致符合，更可證明被告係為販賣方
  便，始以磅秤事先將海洛因分裝多包約四分之一錢、半錢、一錢之重量，此外
      復有電子磅秤一台、空夾鍊袋三包、削尖吸管三支、有門號行動電話（含晶片
      ）二支扣案可資佐證，被告應有販賣海洛因予周浩然、鄔輝中、張政達之事實
      無訛。又被告自承向綽號「三三」之女子以一錢九千元之價格購得海洛因，而
      被告以半錢六千元之價格販售海洛因予周浩然一節，已如上述，顯見被告有從
      中獲利，且販賣海洛因刑責至重、風險甚高、為警方查緝之重點，被告亦自承
      並無工作，更可證明被告甘冒警方查緝之危險而販賣海洛因予他人，其必從中
      獲取不法利益。綜上所述，本件事證明確，被告販賣第一級毒品海洛因牟利之
      犯行應可認定。
二、查海洛因為毒品危害防制條例第二條第二項第一款之第一級毒品，不得持有、販
    賣，被告竟持之以供販賣。故核其販賣海洛因既遂之行為，係犯毒品危害防制條
    例第四條第一項之販賣第一級毒品罪，其於查獲當日著手販賣海洛因予周浩然未
    遂之行為，則係犯同條例第四條第五項、第一項之販賣第一級毒品未遂罪，公訴
    人認是既遂行為，容有未洽。其持有第一級毒品之低度行為已被販賣第一級毒品
    之高度行為所吸收，不另論罪。其先後多次販賣第一級毒品之既遂行為，及查獲
    當日販賣海洛因予周浩然之未遂行為，時間緊接，態樣相同，顯係基於概括之犯
    意而為之，為連續犯，應論以販賣第一級毒品既遂之一罪。又販賣第一級毒品之
    刑度為死刑或無期徒刑，刑責至重，考量其立法意旨在於防制毒品危害，維護國
    民身心健康，但本件被告未曾有販毒前科，而查扣海洛因僅五小包（合計淨重六
    ‧九四公克，包裝重一‧三四公克），數量不多，販賣毒品亦非鉅量（僅販賣五
    萬零五百元），足見被告犯罪情節尚與大量販售毒品，毒化社會之大毒梟有異，
    對於法益侵害之程度有限，衡其情節，縱處以法定最低度刑，猶嫌過重，其情狀
    顯堪憫恕，爰依刑法第五十九條規定酌量減輕其刑。
三、原審據以論罪科刑，固非無見。但就被告販毒所用之電子磅秤、吸管、行動電話
    ，誤依刑法第三十八條第一項第二款宣告沒收，未依毒品危害防制條例第十九條
    第一項沒收，自有未洽，被告上訴否認犯罪，固無可取，惟原判決既有可議，亦
    應予以撤銷改判。爰審酌被告之素行（有吸毒戒治前科）、犯罪動機、目的、手
    段、販毒次數、所得、販賣情節非鉅及其犯後態度等一切情狀，量處如主文所示
  之刑。又依被告販賣毒品之性質，認有褫奪公權之必要，併予宣告褫奪公權。被
    告販賣海洛因所得五萬零五百元，應依毒品危害防制條例第十九條第一項規定，
    宣告沒收，並諭知如全部或一部不能沒收時，以其財產抵償之。扣案之第一級毒
    品海洛因五小包（合計淨重六‧九四公克，包裝重一‧三七公克），應依毒品危
    害防制條例第十八條第一項前段之規定，沒收銷燬之。扣案電子磅秤一台、吸管
    三支、行動電話有門號（含晶片）二支，為被告所有，已據其自承在卷，且顯為
    供犯罪所用之物，依同條例第十九條第一項規定宣告沒收。空夾鍊袋三包則為預
    備供犯罪所用之物，應依刑法第三十八條第一項第二款宣告沒收。被告販賣海洛
    因所使用之交通工具車號Ｄ六三九０一號自小客車一輛，目前仍為其所有，業據
    其自承在卷，並有屏東監理站電話傳真申請登記單、汽車新領牌照登記書、汽車
    異動登記書各一份附卷可查，依毒品危害防制條例第十九條第三項之規定，應予
    宣告沒收。至注射針筒四支，為被告施用毒品所用，與本案無關，無門號之行動
    電話三支，雖為被告所有，但無證據證明為供犯罪或預備供犯罪所用，另鑑驗耗
    損之海洛因，顯已滅失，均不為沒收之諭知。
據上論斷，應依刑事訴訟法第三百六十九條第一項前段、第三百六十四條、第二百九
十九條第一項前段，毒品危害防制條例第四條第一項、第十八條第一項前段、第十九
條第一項、第三項，刑法第十一條、第五十六條、第五十九條、第三十七條第二項，
第三十八條第一項第二款，判決如主文。
本案經檢察官鄭文貴到庭執行職務。
中      華      民      國    九十二    年      五      月        六    日
                              臺灣高等法院高雄分院刑事第八庭
                                  審判長法官  郭雅美
                                        法官  裕斗
                                        法官  江泰章
右乙本證明與原本無異。
如不服本判決應於收受本判決後十日內向本院提出上訴書狀，其未述上訴理由者，
並得於提起上訴後十日內向本院補提理由書狀（均須按他造當事人之人數附繕本)「
切勿逕送上級法院」。
                                      書記官  郭榮芳
中    華    民    國     九十二     年       五       月     七   日
附錄本判決論罪之法條：
毒品危害防制條例第四條第一項
製造、運輸、販賣第一級毒品者，處死刑或無期徒刑；處無期徒刑者，得併科新台幣
一千萬元以下罰金。
附表一：共三萬元
┌─┬────────────┬─────┬────┬─────────┐
│  │時間                    │ 數量     │金額    │地點              │
├─┼────────────┼─────┼────┼─────────┤
│一│九十年四月中旬某日十五時│ 約0.9公克│ 三千元 │屏東縣內埔鄉媽祖廟│
├─┼────────────┼─────┼────┼─────────┤
│二│九十年五月上旬某日十五時│ 約0.9公克│ 三千元 │同上              │
├─┼────────────┼─────┼────┼─────────┤
│三│九十年五月中旬某日十九時│ 約半錢   │ 六千元 │內埔鄉某保齡球館  │
├─┼────────────┼─────┼────┼─────────┤
│四│九十年五月下旬某日十九時│ 約0.9公克│ 三千元 │同上              │
├─┼────────────┼─────┼────┼─────────┤
│五│九十年六月中旬某日十五時│ 約半錢   │ 六千元 │內埔鄉媽祖廟      │
├─┼────────────┼─────┼────┼─────────┤
│六│九十年六月二十八日十九時│ 約半錢   │ 六千元 │同上              │
├─┼────────────┼─────┼────┼─────────┤
│七│九十年七月十二日十四時  │ 約0.9公克│ 三千元 │屏東市民族大飯店  │
└─┴────────────┴─────┴────┴─────────┘
附表二：共九千元
┌─┬────────────┬──┬────┬────────────┐
│  │時間                    │數量│ 金額   │  地點                  │
├─┼────────────┼──┼────┼────────────┤
│一│九十年六月十日九時      │少許│ 一千元 │  屏東縣內埔鄉媽祖廟    │
├─┼────────────┼──┼────┼────────────┤
│二│九十年六月二十八日十三時│少許│ 一千元 │  同上                  │
├─┼────────────┼──┼────┼────────────┤
│三│九十年七月四日十時      │少許│ 二千元 │  同上                  │
├─┼────────────┼──┼────┼────────────┤
│四│九十年七月十日十五時    │少許│ 一千元 │  同上                  │
├─┼────────────┼──┼────┼────────────┤
│五│九十年七月十二日十時    │少許│ 一千元 │  內埔鄉新北勢界揚超商  │
├─┼────────────┼──┼────┼────────────┤
│六│九十年七月十六日十五時  │少許│ 一千元 │  同上                  │
├─┼────────────┼──┼────┼────────────┤
│七│九十年七月二十四日十時  │少許│ 二千元 │  同上                  │
└─┴────────────┴──┴────┴────────────┘
附表三：共一萬一千五百元
┌─┬────────────┬──┬──────┬──────────┐
│  │時間                    │數量│ 金額       │地點                │
├─┼────────────┼──┼──────┼──────────┤
│一│九十年七月二日七時      │少許│ 二千元     │屏東縣五溝水某處    │
├─┼────────────┼──┼──────┼──────────┤
│二│九十年七月五日十三時    │少許│ 一千元     │屏東縣內埔鄉媽祖廟  │
├─┼────────────┼──┼──────┼──────────┤
│三│九十年七月十日九時      │少許│ 二千元     │屏東縣五溝水某處    │
├─┼────────────┼──┼──────┼──────────┤
│四│九十年七月十二日十九時  │少許│ 二千元     │潭頭大廟            │
├─┼────────────┼──┼──────┼──────────┤
│五│九十年七月二十日十九時  │少許│ 二千元     │屏東縣五溝水某處    │
├─┼────────────┼──┼──────┼──────────┤
│六│九十年七月二十三日二十時│少許│ 一千五百元 │同上                │
├─┼────────────┼──┼──────┼──────────┤
│七│九十年七月二十四日七時  │少許│ 一千元     │屏東縣內埔鄉媽祖廟  │
└─┴────────────┴──┴──────┴──────────┘
                                                                        Ｆ


司法院資訊處製作；財團法人民間司法改革基金會備份。
